【裁判字號】    97,易,3216
【裁判日期】    971020
【裁判案由】    詐欺
【裁判全文】
臺灣臺中地方法院刑事判決              97年度易字第3216號
公  訴  人  臺灣臺中地方法院檢察署檢察官
被      告  甲○○
上列被告因詐欺案件，經檢察官提起公訴（九十七年度偵字第一
六八四六號），及移送併辦（九十七年度偵字第一八五五○號）
，經被告於準備程序中就被訴事實為有罪之陳述，受命法官於聽
取當事人之意見後，由本院合議庭裁定由受命法官以簡式審判程
序判決如下：
    主  文
甲○○幫助意圖為自己不法之所有，以詐術使人將本人之物交付
，處有期徒刑月，如易科罰金，以新臺幣壹仟元折算壹日。
    犯罪事實
一、甲○○可預見一般人取得他人金融帳戶使用常與財產犯罪密
    切相關，且取得他人存摺之目的在於掩飾犯罪所得之財物或
    財產上利益不易遭人追查，又對於提供帳戶雖無引發他人萌
    生犯罪之確信，但仍以縱若有人持以犯罪，亦無違反其本意
    之幫助犯意，於九十七年五月十四日下午三時許，在臺中市
    ○○○路新光三越百貨公司前，將其所有之華南商業銀行臺
    中民族路分行帳戶（帳號：000000000000號）
    之提款卡、密碼，提供予真實姓名年籍不詳成年男子，以此
    方式幫助他人犯罪。未幾，上開提款卡、密碼等物，便由不
    詳成年人等使用，而渠等基於意圖為自己不法所有之犯意聯
    絡，為下列詐欺行為：
  (一)於九十七年五月十四日晚間六時三十分許，推由其中一人撥
    打電話予許釗萍佯稱為郵局職員，告知其要幫其解除分期付
    款之設定，否則每月會自動轉帳扣款云云，致許釗萍陷於錯
    誤，於同日晚間七時五十一分許，在臺中市○區○○路一九
    ○號健行郵局，依該人指示操作提款機，而接續匯款新臺幣
    （下同）二萬二千二百七十九元、七千七百二十一元，共計
    三萬元，至甲○○所有之上開華南商業銀行臺中民族路分行
    帳戶內，旋遭不詳人等提領。嗣許釗萍匯款後，始覺受騙，
    而報警處理，經警依上開帳戶資料，循線查獲甲○○。
  (二)於九十七年五月十四日晚間七時許，推由其中一人撥打電話
    予陳惠瑛佯稱為東森購物臺人員，告知其先前交易的款項誤
    設為分期付款，需至提款機解除設定，否則每月會自動轉帳
    扣款云云，致陳惠瑛陷於錯誤，於同日晚間七時四十二分許
    ，在高雄市○鎮區○○路上之合作金庫憲德分行，依另一名
    自稱兆豐金控客服人員指示操作提款機，而匯款二萬八千一
    百二十三元至甲○○所有之上開華南商業銀行臺中民族路分
    行帳戶內，旋遭不詳人等提領。嗣陳惠瑛匯款後，始覺受騙
    ，而報警處理，經警依上開帳戶資料，循線查獲甲○○。
  (三)於九十七年五月十四日晚間七時三十分許，推由其中一人撥
    打電話予鄭惠華佯稱為化妝品公司人員，告知其先前交易的
    款項有誤云云，致鄭惠華陷於錯誤，於同日晚間八時十一分
    許，在臺北市○○區○○路一段五二號郵局，依另一名自稱
    郵局職員指示操作提款機，而匯款五千零五元至甲○○所有
    之上開華南商業銀行臺中民族路分行帳戶內，旋遭不詳人等
    提領。嗣鄭惠華匯款後，始覺受騙，而報警處理，經警依上
    開帳戶資料，循線查獲甲○○。
  (四)於九十七年五月十四日晚間某時，推由其中一人撥打電話予
    鍾淑惠佯稱為東森購物臺人員，告知其先前交易的款項誤設
    為分期付款，須至提款機解除設定云云，致鍾淑惠陷於錯誤
    ，於同日晚間八時五十六分許，在新竹縣竹東市某金融機構
    ，依該人指示操作提款機，而匯款四千一百六十五元至甲○
    ○所有之上開華南商業銀行臺中民族路分行帳戶內，旋遭不
    詳人等提領。嗣鍾淑惠匯款後，始覺受騙，而報警處理，經
    警依上開帳戶資料，循線查獲甲○○。
二、案經臺中市警察局第一分局報請臺灣臺中地方法院檢察署檢
    察官偵查起訴及移送併辦。
    理  由
一、程序方面：
  (一)本案被告甲○○所犯係死刑、無期徒刑、最輕本刑為三年以
    上有期徒刑以外之罪，被告於行準備程序中就被訴事實為有
    罪之陳述，經法官告知簡式審判程序之旨，並聽取公訴人、
    被告之意見後，本院合議庭認為適宜由受命法官獨任進行簡
    式審判程序，而依刑事訴訟法第二百七十三條之一第一項規
    定，裁定改用簡式審判程序，是本案之證據調查，依刑事訴
    訟法第二百七十三條之二、同法第一百五十九條第二項之規
    定，不適用傳聞法則有關限制證據能力之相關規定。
  (二)本案被告所為不利於己之供述，並無出於強暴、脅迫、利誘
    、詐欺、疲勞訊問、違法羈押或其他不正之方法，亦非違反
    法定障礙事由經過期間不得訊問或告知義務之規定而為，依
    刑事訴訟法第一百五十六條第一項、第一百五十八條之二規
    定，應認其有證據能力。
  (三)本案認定犯罪事實所憑之非供述證據，均無違反法定程序而
    取得之情形，依刑事訴訟法第一百五十八條之四反面規定，
    自有證據能力。
二、上揭事實，業據被告於本院審理時坦承不諱，核與被害人許
    釗萍、陳惠瑛、鄭惠華、鍾淑惠分別於警詢、偵查時指述遭
    不詳成年人等詐騙等情相符，並有華南商業銀行臺中民族路
    分行九十七年六月二日（97）華中民存字第一七六號函附之
    客戶基本資料、存款往來明細表各一張，及合作金庫銀行Ａ
    ＴＭ提款機交易明細影本、郵政自動櫃員機交易明細表影本
    二紙、郵政自動櫃員機交易明細表一紙在卷可稽，足見被告
    自白與事實相符；況按刑法上之故意，可分為直接故意與不
    確定故意（間接故意），所謂「不確定故意」，係指行為人
    對於構成犯罪之事實，預見其發生而其發生並不違背其本意
    者，刑法第十三條第二項定有明文，又衡諸常情，一般國人
    向金融機構開設帳戶，並無任何法令限制，且公司薪資轉帳
    亦不會要求提供員工提款卡及密碼，若係正當用途，大可光
    明正大，自行申請供己使用，何必以此方式他人提供？再者
    ，金融帳戶之用途係用以存款，而提款卡、密碼等均係個人
    重要之物件，並具有一定金融交易目的及識別意義，一旦有
    人使用他人帳戶供作不明使用，依一般認知，必是隱身幕後
    之使用人欲利用人頭帳戶掩飾其犯罪所得財物或財產上利益
    免於遭人追查，自極易於令人有與不法犯罪目的相關之合理
    懷疑，是被告對於他人利用上開提款卡、密碼作為犯詐欺取
    財罪之出入帳戶等情，能預見其發生且其發生不違背其本意
    ，其有幫助不詳人等利用上開帳戶犯詐欺罪之不確定故意，
    允無疑義，本案事證明確，被告犯行洵堪認定，應依法論科
    。
三、被告基於幫助詐欺之不確定故意，提供上開銀行提款卡、密
    碼予不詳人等使用，作為詐欺所用之出入帳戶，幫助不詳人
    等取得詐欺被害人款項之行為，核其所為，係犯刑法第三十
    條第一項、第三百三十九條第一項詐欺取財罪之幫助犯。前
    揭不詳人等就詐欺取財犯行，有犯意聯絡及行為分擔，為共
    同正犯，惟幫助犯係從犯，從屬正犯而成立，刑法上既無「
    共同幫助」之情，當亦無「幫助共同」之可言（司法院廳
    刑一字第一一○四號函亦同此見解），是本案被告幫助他人
    犯共同詐欺取財罪，為從犯，爰依刑法第三十條第二項減輕
    其刑。被告以一幫助行為，同時侵害多數被害人之財產法益
    ，並觸犯數幫助詐欺取財罪名，為同種想像競合犯，應依刑
    法第五十五條規定，從一罪處斷；公訴人雖未就犯罪事實欄
    一(三)、(四)部分為起訴，惟此部分與已起訴部分，有想像競合
    之裁判上一罪之關係，為起訴效力所及，本院自得一併審理
    ，附此敘明。爰審酌被告因一時未予深慮致犯此罪行，惟其
    所為嚴重擾亂金融交易秩序及阻礙國家偵查追緝之行使，暨
    其智識、犯罪目的、手段、犯罪所生危害，及犯後坦承犯行
    ，態度尚可等一切情狀，量處如主文所示之刑，並諭知易科
    罰金之折算標準，以示懲儆。
據上論斷，應依刑事訴訟法第二百七十三條之一第一項、第二百
九十九條第一項前段，刑法第三十條第一項、第二項、第三百三
十九條第一項、第四十一條第一項前段、第五十五條，刑法施行
法第一條之一第一項、第二項前段，判決如主文。
中    華    民    國    97    年    10    月    20    日
                  刑事第十三庭  法  官  黃裕仁
上正本證明與原本無異。
如不服本判決，應於收送達後十日內向本院提出上訴書狀（應敘
述具體理由並附繕本）。
上訴書狀如未敘述理由，應於上訴期間屆滿後二十日內補提理由
書於本院。
                                書記官  何惠文
中    華    民    國    97    年    10    月    20    日
附錄論罪科刑法條
刑法第三百三十九條第一項
意圖為自己或第三人不法之所有，以詐術使人將本人或第三人之
物交付者，處五年以下有期徒刑、拘役或科或併科一千元以下罰
金。


司法院資訊處製作；財團法人民間司法改革基金會備份。
